【裁判字號】    98,上訴,667
【裁判日期】    980422
【裁判案由】    違反毒品危害防制條例
【裁判全文】
臺灣高等法院臺中分院刑事判決         98年度上訴字第667號
上  訴  人  臺灣彰化地方法院檢察署檢察官
被      告  甲○○
                    （現另案於臺灣彰化監獄執行中）
上列上訴人因被告違反毒品危害防制條例案件，不服臺灣彰化地
方法院97年度訴字第3003號中華民國97年12月31日第一審判決（
起訴案號：臺灣彰化地方法院檢察署97年度毒偵字第3151、3827
號），提起上訴，本院判決如下：
    主    文
原判決撤銷。
甲○○施用第一級毒品，累犯，處有期徒刑壹年貳月。扣案之甲
基安非他命壹包（驗餘淨重零點伍捌陸玖公克）及殘留有海洛因
與甲基安非他命之塑膠管吸食器壹支，均沒收銷燬之。
    犯罪事實
一、甲○○前於民國（下同）83年間，曾因違反肅清煙毒條例等
    案件，經本院以84年度上訴字第1178號判處有期徒刑3年3月
    、3月，並定其應執行刑為有期徒刑3年3月確定，嗣因累犯
    更定其刑為有期徒刑3年5月確定；又因違反麻醉藥品管理處
    罰條例案件，經臺灣彰化地方法院以84年度易字第1278號判
    處有期徒刑5月確定，嗣發覺為累犯，經聲請更定其刑為有
    期徒刑7月確定，上開2案經接續執行，於86年3月14日縮短
    刑期假釋出監付保護管束，嗣又因偽造文書案件，經本院以
    89年度上易字第276號判處有期徒刑8月確定，復因違反毒品
    危害防制條例案件，經臺灣彰化地方法院以89年度訴字第35
    8號判處有期徒刑1年6月、10月，並定其應執行刑為有期徒
    刑2年2月確定，上開2案另經裁定其應執行刑為有期徒刑2年
    8月確定，其上開假釋旋遭撤銷，應執行殘刑有期徒刑1年10
    月28日；上揭案件均經送監執行，於92年6月6日縮短刑期假
    釋，於93年6月11日假釋付保護管束期滿未經撤銷，視為執
    行完畢。其另於95年間因施用毒品案件，經臺灣臺中地方法
    院以95年度毒聲字第517號裁定送觀察、勒戒後，因評定認
    有繼續施用毒品之傾向，經同院以95年度毒聲字第751號裁
    定令入戒治處所施以強制戒治，於96年6月15日執行完畢釋
    放。詎甲○○仍不知警惕，復於上開強制戒治執行完畢釋放
    後5年內，基於同時施用第一級毒品海洛因及第二級毒品甲
    基安非他命之犯意，於97年7月26日晚間8時許，在彰化縣員
    林鎮○○里○○路49巷5號其住處內，將第一級毒品海洛因
    及第二級毒品甲基安非他命同置於鋁箔紙上，以自下點火燒
    烤後使用其所有之塑膠管吸食器1支吸食煙霧之方式，同時
    施用第一級毒品海洛因及第二級毒品甲基安非他命1次。嗣
    因其另案經發布通緝在案，於翌日凌晨0時40分許，在彰化
    縣員林鎮○○里○○路49巷口為警緝獲，於執行附帶搜索之
    際，在其隨身攜帶之手提袋內扣得其所有上開施用第二級毒
    品剩餘之甲基安非他命1包（驗餘淨重0‧5869公克）及殘留
    有海洛因與甲基安非他命之塑膠管吸食器1支等物，並經採
    取其尿液送驗結果，檢出甲基安非他命及嗎啡陽性反應，而
    查悉上情。
二、案經彰化縣警察局員林分局報告及臺灣彰化地方法院檢察署
    檢察官自動檢舉後偵查起訴。
    理    由
一、訊據被告甲○○對於上開犯罪事實供認不諱（見本院審判筆
    錄），並有扣案之上開甲基安非他命1包及塑膠管吸食器1支
    等物足稽。而扣案之上開甲基安非他命經送請行政院衛生署
    草屯療養院鑑定結果確檢出甲基安非他命，亦有該院草療鑑
    字第0980300193號鑑定書1份在卷可憑（見本院卷第44頁）
    。又扣案之上開吸食器經送請法務部調查局鑑定結果，發現
    該吸食器確有第一級毒品海洛因成分及第二級毒品甲基安非
    他命成分殘留，亦有該局97年12月3日調科壹字第097004853
    00號鑑定書1份附卷可按（見原審卷第46頁）。另被告於為
    警查獲時所採取之尿液經送請詮昕科技股份有限公司檢驗結
    果，確檢出甲基安非他命及嗎啡陽性反應，亦有彰化縣警察
    局員林分局委託檢驗尿液代號與真實姓名對照認證單及詮昕
    科技股份有限公司濫用藥物尿液檢驗報告等各1份在卷可稽
    （見警卷第15頁及偵卷第9頁）。又法務部調查局98年3月12
    日調科壹字第09800104480號函亦稱：「(一)依本局實際毒品
    檢驗經驗而言，曾發現送驗香菸檢品同時檢出摻有海洛因與
    甲基安非他命之情形，惟此情形並不常見。(二)海洛因與甲基
    安非他命二者在人體內藥理作用機轉不同，原不宜同時施用
    ，然毒品施用者通常未考量藥理原則，常依其習慣，隨意混
    合各類毒品配合喜好之方式施用，混用是否浪費，每人感受
    不一，但同時施用海洛因與甲基安非他命者，其尿液應可同
    時檢出嗎啡（海洛因代謝物）與甲基安非他命陽性反應。」
    等情，有上開覆函影本1份附卷可稽（見本院卷第41頁），
    益證被告之上開自白與事實相符，堪足採信。又被告於95年
    間曾因施用毒品案件，經臺灣臺中地方法院以95年度毒聲字
    第517號裁定送觀察、勒戒後，因評定認有繼續施用毒品之
    傾向，經同院以95年度毒聲字第751號裁定令入戒治處所施
    以強制戒治，於96年6月15日執行完畢釋放，有臺灣高等法
    院被告前案紀錄表足按，是其於前開強制戒治執行完畢釋放
    後，5年內再犯本件施用毒品之犯行，自應依法追訴審判。
二、按被告以外之人於審判外之陳述，雖不符刑事訴訟法第159
    條之1至第159條之4之規定，而經當事人於審判程序同意作
    為證據，法院審酌該言詞陳述或書面陳述作成時之情況，認
    為適當者，亦得為證據。當事人、代理人或辯護人於法院調
    查證據時，知有第159條第1項不得為證據之情形，而未於言
    詞辯論終結前聲明異議者，視為有前項之同意，刑事訴訟法
    第159條之5第1項、第2項定有明文。立法意旨在於傳聞證據
    未經當事人之反對詰問予以核實，原則上先予排除，惟若當
    事人已放棄詰問或未聲明異議，基於證據資料愈豐富，愈有
    助於真實發現之理念，且強化言詞辯論主義，法院自可承認
    該傳聞證據例外擁有證據能力。查本件被告對於上開非供述
    證據之證據能力，並未於言詞辯論終結前聲明異議，依刑事
    訴訟法第159條之5第2項之規定，視為同意作為證據，且本
    院審酌上開非供述證據係公務員職務上製作之紀錄文書、證
    明文書或係從事業務之人於業務上製作之紀錄文書、證明文
    書，與其責任、信譽攸關，若有錯誤、虛偽，該公務員或從
    事業務之人可能因此擔負刑事及行政責任，且該等文書經常
    處於可能受公開檢查之狀態，其正確性及真實之保障極高，
    核無顯有不可信之情況，是本院認該書面陳述適當，依刑事
    訴訟法第159條之5第1項之規定，自得為證據。
三、核被告所為，係犯毒品危害防制條例第10條第1項之施用第
    一級毒品罪及同條第2項之施用第二級毒品罪。其施用前後
    之持有第一級毒品海洛因及第二級毒品甲基安非他命，已分
    別為各該施用之高度行為所吸收，均不另論罪。又被告係將
    第一級毒品海洛因及第二級毒品甲基安非他命同置於鋁箔紙
    上，以自下點火燒烤後使用其所有之塑膠管吸食器1支吸食
    煙霧之方式，同時施用第一級毒品海洛因及第二級毒品甲基
    安非他命，迭據被告於原審及本院審理時陳明在卷，且扣案
    之上開塑膠管吸食器確同時有第一級毒品海洛因成分及第二
    級毒品甲基安非他命成分殘留，亦有上開法務部調查局鑑定
    書足憑，參以法務部調查局98年3月12日調科壹字第0980010
    4480號覆函亦稱不排除有同時施用海洛因與甲基安非他命者
    等情以觀，足見被告應係同時施用第一級毒品海洛因及第二
    級毒品甲基安非他命無疑，是其以一施用毒品行為同時觸犯
    上開施用第一級毒品罪及施用第二級毒品罪，為想像競合犯
    ，應依刑法第55條之規定從一重之施用第一級毒品罪處斷。
    公訴人認係犯意各別、行為互異之數罪併罰，尚有誤會。另
    被告前於83年間，曾因違反肅清煙毒條例等案件，經本院以
    84年度上訴字第1178號判處有期徒刑3年3月、3月，並定其
    應執行刑為有期徒刑3年3月確定，嗣因累犯更定其刑為有期
    徒刑3年5月確定；又因違反麻醉藥品管理處罰條例案件，經
    臺灣彰化地方法院以84年度易字第1278號判處有期徒刑5月
    確定，嗣發覺為累犯，經聲請更定其刑為有期徒刑7月確定
    ，上開2案經接續執行，於86年3月14日縮短刑期假釋出監付
    保護管束，嗣又因偽造文書案件，經本院以89年度上易字第
    276號判處有期徒刑8月確定，復因違反毒品危害防制條例案
    件，經臺灣彰化地方法院以89年度訴字第35 8號判處有期徒
    刑1年6月、10月，並定其應執行刑為有期徒刑2年2月確定，
    上開2案另經裁定其應執行刑為有期徒刑2年8月確定，其上
    開假釋旋遭撤銷，應執行殘刑有期徒刑1年10月28日；上揭
    案件均經送監執行，於92年6月6日縮短刑期假釋，於93年6
    月11日假釋付保護管束期滿未經撤銷，視為執行完畢，有臺
    灣高等法院被告前案紀錄表可稽，其於有期徒刑執行完畢後
    5年內又故意再犯本件之罪，為累犯，應依刑法第47條第1項
    之規定加重其刑。原審予以論罪科刑，固非無見，惟查扣案
    之上開白色結晶粉末是否確係甲基安非他命？原審未送專業
    機關鑑定，以致無法精確判斷是否確係甲基安非他命及其重
    量，自有可議。檢察官上訴意旨認被告所犯之上開施用第一
    級毒品海洛因及第二級毒品甲基安非他命間，犯意各別、行
    為互異，應分論併罰云云，雖無理由（按被告係同時施用施
    用第一級毒品海洛因及第二級毒品甲基安非他命，故其所犯
    上開2罪應成立想像競合犯，業如前述），但原判決既有上
    述可議之處，應由本院將原判決予以撤銷改判。爰審酌被告
    前曾因施用毒品經送觀察、勒戒及強制戒治，仍未知警惕，
    再犯本案之罪，足見其雖經觀察、勒戒及強制戒治之治療程
    序，仍未徹底戒除惡習遠離毒害，顯未能善體國家設置觀察
    、勒戒及戒治機構，協助毒品施用者戒除毒害之良法美意，
    本次復同時施用2種毒品，顯見其深陷毒害無法自拔，犯罪
    情節顯無法與施用單一毒品者等同觀之，自不應輕縱，而有
    諭知較長刑期之必要；惟念及施用毒品本質上係戕害自身健
    康之行為，尚未嚴重破壞社會秩序或侵害他人權益，暨其犯
    罪之動機、目的、所生危害及犯後坦承犯罪，態度尚佳等一
    切情狀，量處被告如主文第2項所示之刑，以示懲儆。至扣
    案之上開甲基安非他命1包，係查獲之第二級毒品，應依毒
    品危害防制條例第18條第1項前段之規定宣告沒收銷燬之；
    另扣案之上開塑膠管吸食器1支，確有第一級毒品海洛因成
    分及第二級毒品甲基安非他命成分殘留，亦如前述，且已無
    法析離，亦應依同條例第18條第1項前段之規定宣告沒收銷
    燬之。
四、據上論結，應依刑事訴訟法第369條第1項前段、第364條、
    第299條第1項前段、毒品危害防制條例第10條第1項、第2項
    、第18條第1項前段、刑法第11條前段、第55條、第47條第1
    項，判決如主文。
本案經檢察官乙○○到庭執行職務。
中    華    民    國     98    年    4    月    22    日
            刑事第八庭  審判長法  官  羅  得  村
                              法  官  張  靜  琪
                              法  官  劉  榮  服
以上正本證明與原本無異。
如不服本判決應於收受送達後十日內向本院提出上訴書狀，其未
敘述上訴理由者，並得於提起上訴後十日內向本院補提理由書（
均須按他造當事人之人數附繕本）「切勿逕送上級法院」。
                              書記官  江  玉  萍
中    華    民    國     98    年    4    月    22    日
附錄論罪科刑法條：
毒品危害防制條例第10條
施用第一級毒品者，處6月以上5年以下有期徒刑。
施用第二級毒品者，處3年以下有期徒刑。


司法院資訊處製作；財團法人民間司法改革基金會備份。
